臺灣雲林地方法院民事簡易判決
110年度簡字第86號
原      告  李和成  
訴訟代理人  許哲嘉律師
複  代理人  吳志浩律師
            林湘清律師
被      告  林沂樟  
訴訟代理人  楊志仁  
上列當事人間請求損害賠償事件，本院於民國111年8月18日言詞
辯論終結，判決如下：
    主      文
被告應給付原告新臺幣肆拾捌萬參仟捌佰捌拾捌元，及自民國一
一０年五月七日起至清償日止，按年利率百分之五計算之利息。
原告其餘之訴駁回。
訴訟費用（減縮部分除外）由被告負擔百分之三十一，餘由原告
負擔。
本判決第一項得假執行。
原告其餘假執行之聲請駁回。
    事實及理由
一、按訴狀送達後，原告不得將原訴變更或追加，但擴張或減縮
    應受判決事項之聲明者，不在此限，民事訴訟法第255條第1
    項第3款定有明文。查，原告起訴時原聲明請求被告應賠償
    其新臺幣（下同）2,635,777元，及自起訴狀繕本送達翌日
    起至清償日止，按年息百分之5計算之利息；願供擔保，請
    准宣告假執行。經原告歷次為訴之變更，最後於民國111年7
    月25日具狀更正其聲明為：被告應給付原告1,554,371元，
    暨自起訴狀繕本送達之翌日起至清償日止，按年息百分之五
    計算之利息；願供擔保，請准宣告假執行。核係基於同一原
    因事實所為之聲明擴張、減縮、變更，與上開規定並無不合
    ，應予准許。
二、原告起訴主張：被告於108年10月24日下午5時許，駕駛車號
    000-0000號自用小客車，沿雲林縣西螺鎮福田里社口路由北
    往南再往西方向行駛，行經該道路位於雲28鄉道路口，正右
    轉駛入雲28鄉道之際，原應注意行經無號誌而無交通人員指
    揮之交岔路口，右轉彎車應暫停禮讓直行車先行，而當時天
    候為晴天、晨間有暮光，路面為柏油路面、乾燥、無缺陷及
    障礙物、視距良好，並無不能注意之情事，竟疏未注意前揭
    事項，適有原告駕駛車號00-0000號自用小客車（下稱系爭
    車輛）並搭載訴外人邱素華，沿雲林縣西螺鎮福田里雲28鄉
    道由東往西方向行經上開路口，亦未注意行經無號誌而無交
    通人員指揮之交岔路口，應減速慢行並作隨時停車之準備，
    被告所駕駛車輛之左側車身遂碰撞原告所駕駛系爭車輛之右
    前車頭（下稱本件車禍事故），致原告受有左側肘關節開放
    性脫臼及肱骨骨折合併正中神經、尺神經及橈神經損傷、右
    耳及左手中指擦傷等傷害。原告因而受有醫療費用32,082元
    、無法工作損失30,940元、看護費用78,000元、就醫交通費
    用154,790元、勞動力減損1,043,036元、系爭車輛修理費用
    92,666元、精神慰撫金80萬元損害等語。並聲明：被告應給
    付原告1,554,371元，及自起訴狀繕本送達翌日起至清償日
    止，按年息百分之5計算之利息；願供擔保，請准宣告假執
    行。
三、被告則以：對於本件車禍事故之發生經過不爭執，原告對本
    件車禍事故之發生亦與有過失。對於原告請求醫療費用32,0
    82元、39日無法工作損失30,940元、看護費用78,000元部分
    沒有意見，均同意給付。對於原告請求就醫交通費用部分，
    同意以原告住家至就醫醫院之公里數及以油價每公升31元計
    算，並同意以180次計算至彰化基督教醫療財團法人雲林基
    督教醫院（下稱彰基雲林分院）就醫之次數；對於原告請求
    勞動力減損部分，同意以每月最低薪資23,800元及減損比例
    為百分之44計算；對於原告請求系爭車輛修理費用部分，就
    該車輛出廠日期為88年3月26日、零件費用為303,942元、工
    資為42,009元不爭執，但零件部分應折舊計算。至原告請求
    精神慰撫金80萬元部分，請求金額太高，請鈞院審酌等語，
    資為抗辯。
四、兩造不爭執事項：
㈠、被告於108年10月24日下午5時許，駕駛車號000-0000號自用
    小客車，沿雲林縣西螺鎮福田里社口路由北往南再往西方向
    行駛，行經該道路位於雲28鄉道路口，正右轉駛入雲28鄉道
    之際，原應注意行經無號誌而無交通人員指揮之交岔路口，
    右轉彎車應暫停禮讓直行車先行，而當時天候為晴天、晨間
    有暮光，路面為柏油路面、乾燥、無缺陷及障礙物、視距良
    好，並無不能注意之情事，竟疏未注意前揭事項，適有原告
    駕駛系爭車輛並搭載邱素華，沿雲林縣西螺鎮福田里雲28鄉
    道由東往西方向行經上開路口，亦未注意行經無號誌而無交
    通人員指揮之交岔路口，應減速慢行並作隨時停車之準備，
    被告所駕駛車輛之左側車身遂碰撞原告所駕駛系爭車輛之右
    前車頭，致原告受有左側肘關節開放性脫臼及肱骨骨折合併
    正中神經、尺神經及橈神經損傷、右耳及左手中指擦傷等傷
    害。
㈡、兩造對於交通部公路總局嘉義區監理所嘉雲區車輛行車事故
    鑑定會嘉雲區0000000案鑑定意見書及交通部公路總局車輛
    行車事故鑑定覆議會0000000案覆議意見書為「一、林沂樟
    駕駛自用小客車，行經無號誌交岔路口，右轉彎車未暫停讓
    直行車先行，為肇事原因。二、李和成駕駛自用小客貨車，
    行經無號誌交岔路口，未減速慢行，作隨時停車之準備，為
    肇事次因」不爭執。
㈢、原告因本件車禍事故而支出醫療費用共32,082元（算至110年
    3月8日止）、看護費用78,000元，被告不爭執，並同意給付
    。
㈣、原告因本件車禍事故而受有39日無法工作損失30,940元，被
    告不爭執，並同意給付。
㈤、兩造合意以原告住家至就醫醫院之公里數及以油價每公升31
    元計算原告之就醫交通費，並合意以180次計算至彰基雲林
    分院就醫之次數。
㈥、兩造對於原告因本件車禍事故減少勞動能力之比例為百分之4
    4不爭執，並同意以每月最低薪資23,800元作為計算標準。
㈦、系爭車輛於88年3月出廠，而系爭車輛因本件車禍事故所支出
    之修理費零件部分為303,942元、工資42,009元部分，兩造
    均不爭執。
㈧、原告已受領強制汽車責任保險金677,143元。
㈨、兩造呈報職業、教育、收入等身分、經濟情況，及卷附兩造
    稅務電子閘門財產所得調件明細表。
五、兩造爭執事項；
㈠、除醫療費用、看護費用、無法工作損失外，原告可得請求被
    告賠償就醫交通費用、系爭車輛修理費用、勞動能力減損、
    精神慰撫金之金額為何？
㈡、原告就本件車禍事故之發生與有過失，過失比例為何？
六、按因故意或過失，不法侵害他人之權利者，負損害賠償責任
    ，民法第184條第1項前段定有明文。再不法侵害他人之身體
    或健康者，對於被害人因此喪失或減少勞動能力或增加生活
    上之需要時，應負損害賠償責任；不法侵害他人之身體、健
    康、名譽或自由者，被害人雖非財產上之損害，亦得請求賠
    償相當之金額；不法毀損他人之物者，被害人得請求賠償其
    物因毀損所減少之價額，同法第193條第1項、第195條第1項
    、第196條分別定有明文。經查，原告因被告上開過失傷害
    行為，致受有左側肘關節開放性脫臼及肱骨骨折合併正中神
    經、尺神經及橈神經損傷、右耳及左手中指擦傷等傷害之情
    ，業如前述，乃構成侵權行為，揆之上開法律規定可知，被
    告自應負損害賠償責任。茲就原告請求之金額分別審核如下
    ：
㈠、醫療費用、看護費用、無法工作損失部分：
　　原告主張其因本件車禍事故受有前述傷害而支出醫療費用共
    32,082元、看護費用78,000元、39日無法工作損失30,940元
    ，業據原告提出彰化基督教醫療財團法人彰化基督教醫院（
    下稱彰基彰化醫院）、彰基雲林分院之醫療收據及診斷證明
    書為證，且被告對原告此部分請求不爭執，並同意給付，自
    應予照列。
㈡、就醫交通費部分：
　　原告主張其因本件車禍事故於原告起訴狀所附之附表1（見
    本院卷一第21至23頁，下稱爭系爭附表）所示就診日期自原
    告住家至彰基彰化醫院、彰基雲林分院看診，已支出就醫交
    通費用共154,790元等語。查，依系爭附表所示，原告請求
    之就診期間為108年10月24日至110年3月8日，且依上開不爭
    執事項第㈤項，兩造已合意以原告住家至就醫醫院之公里數
    及以油價每公升31元計算原告之就醫交通費用，並合意以18
    0次計算至彰基雲林分院就醫之次數，則原告得請求之就醫
    交通費用計算如下：
　⒈往返彰基彰化醫院部分：
　　查自原告住家即門牌為雲林縣○○鄉○○村○○路00號處至彰基彰
    化醫院單程距離，依Google地圖所顯示路線（見本院卷三第
    85頁）平均計算約為42.9公里【計算式：（42＋44.7＋42.1）
    ÷3＝42.9】，而依系爭附表所示，原告請求至彰基彰化醫院
    之就診往返交通費用之就診日期為①108年10月24日二次、②1
    08年10月28日三次、③108年10月30日一次、④108年11月7日
    三次、⑤108年11月14日一次、⑥108年11月28日一次、⑦108年
    12月12日三次、⑧108年12月26日三次、⑨108年12月31日三次
    、⑩109年1月7日一次、⑪109年2月11日二次、⑫109年3月10日
    四次、⑬109年3月24日三次，然原告提出之彰基雲林分院之
    門診收據（見本院卷第一第51頁），該收據上之項目有「救
    護車費」2,400元，而該項金額已算入原告本件請求之醫療
    費用中，且佐以原告提出之彰基彰化醫院診斷證明書（見本
    院卷一第45頁）記載原告自108年10月24日急診並住院治療
    至108年11月1日，則原告請求①108年10月24日、②108年10月
    28日、③108年10月30日之就診往返交通費用顯已有「救護車
    費」之支出及該期日係在原告住院期間，應無支出交通費用
    之可能，均應予剔除；原告請求上開④至⑬自住家至彰基彰化
    醫院之就診往返交通費用部分，雖有單日看不同門診而有醫
    療費用收據之產生，然依常理原告不可能單日自住家往返彰
    基彰化醫院多次而看不同門診，況佐以本院職權調閱原告於
    彰基彰化醫院之病歷資料顯示（見本院卷二第273至300頁）
    上開④至⑬之就診期日，僅⑦108年12月12日當日原告有至骨科
    部、麻醉部看診，其看診間距未相隔1小時，則上開④至⑬自
    住家至彰基彰化醫院之就診往返交通費用部分應僅計算一次
    較符合實際。從而，以單程距離42.9公里、以油價每公升31
    元及汽車每公升於市區可行駛之公里數約為8公里，依此公
    眾週知之事實計算結果，原告於上開④至⑬自住家至彰基彰化
    醫院之就診往返交通費用之損失應為3,325元（計算式：42.
    9公里×2往返÷8×31元×10次＝3,325元，元以下四捨五入，下
    同）。
　⒉往返彰基雲林分院部分：
　　查自原告住家即門牌為雲林縣○○鄉○○村○○路00號處至彰基雲
    林分院單程距離，依Google地圖所顯示路線（見本院卷三第
    87頁）平均計算約為5.9公里【計算式：（5.4＋6.2＋6）÷3＝5
    .9】，且兩造合意以180次計算至彰基雲林分院就醫之次數
    。從而，以單程距離5.9公里、以油價每公升31元及汽車每
    公升於市區可行駛之公里數約為8公里，依此公眾週知之事
    實計算結果，原告自住家至彰基雲林分院之就診往返交通費
    用之損失應為8,231元（計算式：5.9公里×2往返÷8×31元×18
    0次＝8,231元）。
　⒊綜上，原告請求自108年10月24日至110年3月8日止往來醫療
    院所交通費用之損失合計為11,556元（計算式：3,325元＋8,
    231元＝11,556元），為有理由，應予准許，逾此數額之請求
    ，則屬無據，應予駁回。　　　
㈢、系爭車輛修理費用部分：
　　原告主張訴外人蘇淑惠所有系爭車輛因本件車禍事故，致支
    出修理費用345,951元（其中零件部分為303,942元、工資為
    42,009元），蘇淑惠已將此部分債權讓與予原告，經依法折
    舊後，原告受讓此部分債權為92,666元等語，業據其提出匯
    豐汽車斗南廠鈑噴估價單、債權讓與證明書為證，被告雖就
    系爭車輛因本件車禍事故所支出之修理費零件部分為303,94
    2元、工資42,009元部分不爭執，惟以零件部分應予折舊計
    算等語置辯。經查，系爭車輛係88年3月出廠（見本院卷一
    第151頁），依行政院公佈之固定資產耐用年數表及固定資
    產折舊率表，非運輸業小客車之耐用年數為5年，依定率遞
    減法每年折舊千分之536，其最後1年之折舊額，加歷年折舊
    累積額，總和不得超過該資產成本原額之10分之9，是其殘
    值為10分之1，而系爭車輛至本件車禍事故發生時，實際使
    用已超過5年，是系爭車輛修理費用之零件費用經折舊計算
    後為30,394元（計算式：303,942元×1/10＝30,394元），是
    原告請求被告賠償系爭修理費用72,403元（計算式：30,394
    元＋42,009元＝72,403元），為有理由，應予准許，逾此部分
    之請求，則無理由，應予駁回。
㈣、勞動能力減損部分：
　　原告主張其因本件車禍事故所受傷害而致受有終身勞動能力
    減損百分之44損害，自本件車禍事故發生日即108年10月24
    日起計算致原告65歲止，以每月最低基本工資23,800元計算
    ，合計受有1,043,036元之勞動能力損失等語，被告則以對
    於原告因本件車禍事故減少勞動能力之比例為百分之44不爭
    執，並同意以每月最低薪資23,800元作為計算標準等語置辯
    。經查，原告因本件車禍事故受有左側肘關節開放性脫臼及
    肱骨骨折合併正中神經、尺神經及橈神經損傷、右耳及左手
    中指擦傷等傷害，經本院送請國立臺灣大學醫學院附設醫院
    雲林分院鑑定，原告勞動能力減損之比例為百分之44，有該
    院111年6月22日臺大雲分資字第1111004860號函在卷可參（
    見本院卷三第59頁），復為兩造所不爭執，是原告主張其因
    本件車禍事故致勞動能力減損百分之44，堪認屬實。則原告
    請求自108年10月24日起迄至118年11月5日滿65歲止期間，
    應扣除原告上開已請求之自108年10月24日起至108年12月2
    日止期間不能工作之損失（不能工作之期間即勞動能力全部
    喪失期間），原告請求勞動能力減損之期間應自108年12月3
    日起至118年11月5日止，依霍夫曼式計算法扣除中間利息（
    首期給付不扣除中間利息）核計其金額為1,033,634元【計
    算方式為：125,664元×7.00000000+(125,664元×0.00000000
    )×(8.00000000-0.00000000)=1,033,633.0000000000元。其
    中7.00000000為年別單利5%第9年霍夫曼累計係數，8.00000
    000為年別單利5%第10年霍夫曼累計係數，0.00000000為未
    滿一年部分折算年數之比例(337/365=0.00000000)。】，逾
    此範圍之請求，則屬無據。
㈤、精神慰撫金部分：
    按精神慰撫金之多寡，應斟酌雙方之身分、地位、資力與加
    害之程度及其他各種情形核定相當之數額。其金額是否相當
    ，自應依實際加害情形與被害人所受之痛苦及雙方之身分、
    地位、經濟狀況等關係決定之（最高法院85年度臺上字第46
    0號判決意旨參照）。查，原告因本件車禍事故受有左側肘
    關節開放性脫臼及肱骨骨折合併正中神經、尺神經及橈神經
    損傷、右耳及左手中指擦傷等傷害，顯見原告因本件車禍事
    故確受有精神上之痛苦。茲審酌原告教育程度為國中畢業、
    曾任職玉米中盤商、西螺果菜市場等，目前則經營幸福果園
    ，以水果買賣維生；被告教育程度為大學畢業，目前從事農
    業，月收入不固定，平均約3萬元等情，並參酌兩造之財產
    資力（有兩造之稅務電子閘門財產所得調件明細表可參，因
    屬個人隱私，僅予參酌，不予揭露），及本件被告係屬過失
    為傷害行為，該傷害行為發生之經過情形，原告所受傷勢情
    形以及兩造之身分、地位、經濟狀況等一切情狀，認原告請
    求被告賠償精神慰撫金80萬元，尚屬過高，應核減為40萬元
    ，始屬公允，逾此範圍之請求，不應准許。
㈥、綜上，本件原告得請求被告賠償之金額為1,658,615元（計算
    式：醫療費用32,082元＋看護費用費78,000元＋無法工作損失
    30,940元＋就醫交通費用11,556元＋系爭車輛修理費用72,403
    元＋勞動能力減損1,033,634元＋精神慰撫金40萬元＝1,658,61
    5元）。 　　
七、按損害之發生或擴大，被害人與有過失者，法院得減輕賠償
    金額或免除之，民法第217條第1項定有明文，此項規定之目
    的，在謀求加害人與被害人間之公平，故在裁判上得以職權
    減輕或免除之（最高法院85年臺上字第1756號判決意旨參照
    ）。次按汽車行駛至無號誌或號誌故障而無交通指揮人員指
    揮之交岔路口，轉彎車應暫停讓直行車先行。又汽車行經無
    號誌之交岔路口，應減速慢行，作隨時停車之準備。道路交
    通安全規則第102條第1項第2款、第93條第1項第2款定有明
    文。查，本件車禍事故之發生，乃被告駕車行至無號誌之交
    岔路口，右轉彎車未暫停讓直行車先行，即貿然右轉，肇致
    本件車禍事故，固有過失，然原告駕車經過無號誌之交岔路
    口，未減速慢行做隨時停車之準備，以致避煞不及發生本件
    車禍事故，亦可歸責，有雲林縣警察局道路交通事故初步分
    析研判表在卷可參（見本院卷一第33頁），本件經臺灣雲林
    地方檢察署檢察官送請交通部公路總局嘉義區監理所嘉雲區
    車輛行車事故鑑定會鑑定及交通部公路總局車輛行車事故鑑
    定覆議會鑑定結果，亦均認：「一、林沂樟駕駛自用小客車
    ，行經無號誌交岔路口，右轉彎車未暫停讓直行車先行，為
    肇事原因。二、李和成駕駛自用小客貨車，行經無號誌交岔
    路口，未減速慢行，作隨時停車之準備，為肇事次因」等語
    ，有交通部公路總局嘉義區監理所嘉雲區車輛行車事故鑑定
    會嘉雲區0000000案鑑定意見書、交通部公路總局車輛行車
    事故鑑定覆議會0000000案覆議意見書在卷可稽（見本院卷
    一第36至43頁），兩造亦均不爭執該覆議會之結論。本院綜
    合上開各情，斟酌本件車禍事故之兩造肇事情節，審酌過失
    程度，認原告應負百分之30的過失責任，被告應負百分之70
    的過失責任為適當。依上開說明，本院自得以原告過失程度
    之比例，減輕被告應負之賠償責任。準此，依前開原告所受
    損害數額，減輕被告賠償責任後，被告應賠償原告1,161,03
    1元（計算式：1,658,615元×70%＝1,161,031元）。
八、按保險人依本法規定所為之保險給付，視為被保險人損害賠
    償金額之一部分；被保險人受賠償請求時，得扣除之，強制
    汽車責任保險法第32條定有明文。查，原告於本件車禍事故
    發生後已經領取強制汽車責任保險金677,143元乙節，為被
    告所不爭執，依上開規定，自應於被告賠償之金額中扣除，
    是原告本件得請求賠償之金額為483,888元（計算式：1,161
    ,031元－677,143元＝483,888元】。
九、末按給付無確定期限者，債務人於債權人得請求給付時，經
    其催告而未為給付，自受催告時起，負遲延責任。其經債權
    人起訴而送達訴狀，或依督促程序送達支付命令，或為其他
    相類之行為者，與催告有同一之效力；遲延之債務，以支付
    金錢為標的者，債權人得請求依法定利率計算之遲延利息；
    應付利息之債務，其利率未經約定，亦無法律可據者，週年
    利率為百分之5，民法第229條第2項、第233條第1項前段及
    第203條分別定有明文。查，原告之民事起訴狀繕本於110年
    5月6日送達於被告，此有送達證書在卷足憑，是原告請求被
    告自起訴狀繕本送達翌日起即110年5月7日起至清償日止，
    按年息百分之5計算之利息，並無不合。
十、綜上所述，原告本於侵權行為之損害賠償請求權，請求被告
    給付483,888元，及自110年5月7日起至清償日止，按年息百
    分之5計算之利息，為有理由，應予准許，逾此範圍之請求
    ，則為無理由，應予駁回。
、本件原告勝訴部分，係就民事訴訟法第427條第2項適用簡易
    訴訟程序所為被告敗訴之判決，依民事訴訟法第389條第1項
    第3款規定，應依職權宣告假執行，原告就此部分聲請假執
    行，僅為促使法院發動職權，爰不另為准駁之諭知。至原告
    敗訴部分，其假執行之聲請已失所附麗，應併予駁回。
、本件事證已臻明確，兩造其餘主張、陳述與舉證，經審酌與
    本院前開判斷不生影響，爰均不再予以逐一論述。　　
、訴訟費用負擔之依據：民事訴訟法第79條。
中　　華　　民　　國　　111 　年　　9 　　月　　8 　　日
                  民事簡易庭    法  官 吳福森

以上正本係照原本作成。
如對本判決上訴，須於判決送達後20日內向本院提出上訴狀。如
委任律師提起上訴者，應一併繳納上訴審裁判費。
中　　華　　民　　國　　111 　年　　9 　　月　　8 　　日
                                書記官　程尹鈴